【裁判字號】    95,訴,2857
【裁判日期】    951121
【裁判案由】    毒品危害防制條例
【裁判全文】
臺灣板橋地方法院刑事判決              95年度訴字第2857號
公  訴  人  臺灣板橋地方法院檢察署檢察官
被      告  甲○○
上列被告因毒品危害防制條例案件，經檢察官提起公訴（95年度
毒偵字第5674號），被告於準備程序中為有罪之陳述，經本院合
議庭裁定由受命法官進行簡式審判程序獨任審理，判決如下：
    主  文
甲○○施用第一級毒品，累犯，處有期徒刑柒月，扣案注射針筒
壹支、海洛因殘渣袋（空袋）壹個均沒收；又施用第二級毒品，
累犯，處有期徒刑參月。應執行有期徒刑玖月。扣案注射針筒壹
支、海洛因殘渣袋（空袋）壹個均沒收。
    事  實
一、甲○○前因違反肅清煙毒條例等案件，經臺灣桃園地方法院
    以86年度訴字第897 號判決判處應執行有期徒刑4 年4 月，
    甫於民國89年4月8日縮短刑期假釋出監（起訴書誤繕為89
    年3月24日），於91年2月22日假釋期滿視為執行完畢（累犯
    ）。又因施用毒品案件，經本院以93年度毒聲字第1598號裁
    定觀察、勒戒後，認有繼續施用毒品傾向，經本院以94年度
    毒聲字第414號裁定令入戒治處所施以強制戒治後，於94年
    10月13日停止戒治出所，所餘期間付保護管束，甫於95年3
    月8日保護管束期滿執行完畢，經臺灣板橋地方法院檢察署
    檢察官以94年度戒毒偵字第423號為不起訴處分確定。詎其
    仍不知悔悟，明知海洛因、甲基安非他命分別為毒品危害防
    制條例所列管之第一級、第二級毒品，竟分別基於施用第一
    級、第二級毒品之犯意，於上開強制戒治期滿5年內，於95
    年8月10日晚上7時許，在臺北縣三峽鎮○○路○段138巷35
    之1號住處，以注射針筒注射之方式，施用第一級毒品海洛
    因、將甲基安非他命放在吸食器施用方式，施用第二級毒品
    甲基安非他命（起訴書誤繕為安非他命）各1次。嗣於95年8
    月11日下午2時30分許，在上開住處，為警查獲，並扣有其
    所有供施用第一級毒品海洛因之注射針筒1支、海洛因殘渣
    袋（空袋）1個。
二、案經臺北縣政府警察局三峽分局報請臺灣板橋地方法院檢察
    署檢察官偵查起訴。
    理  由
一、按除被告所犯為死刑、無期徒刑、最輕本刑為3 年以上有期
    徒刑之罪或高等法院管轄第一審案件者外，於第一次審判期
    日前之準備程序進行中，被告先就被訴事實為有罪之陳述時
    ，審判長得告知被告簡式審判程序之旨，並聽取當事人、代
    理人、辯護人及輔佐人之意見後，裁定進行簡式審判程序，
    刑事訴訟法第273 條之1 第1 項定有明文。經核本案被告甲
    ○○所犯係死刑、無期徒刑、最輕本刑為3 年以上有期徒刑
    以外之罪，其於準備程序中就被訴事實為有罪之陳述，經法
    官告知簡式審判程序之旨，並聽取公訴人及被告之意見後，
    本院合議庭認宜進行簡式審判程序，爰依首揭規定合議裁定
    由受命法官獨任進行簡式審判程序，合先敘明。
二、上開事實，業據被告於本院審理時坦承不諱，且其於上開時
    地為警查獲時所採取之尿液，經送請台灣檢驗科技股份有限
    公司檢驗結果，甲基安非他命、鴉片類均呈陽性反應，有該
    公司95年8 月7 日報告編號CH/2006/71060 號濫用藥物尿液
    檢驗報告1 紙附卷可稽，並有被告所有供施用第一級毒品海
    洛因之注射針筒1支、海洛因殘渣袋（空袋）1個扣案足憑，
    足徵被告前開自白與事實相符，應堪採信。另查人體施用甲
    基安非他命後，其主要代謝物中，未改變型態之甲基安非他
    命占施用劑量達百分之43，安非他命則約為百分之5 ；人體
    若係施用安非他命後，主要代謝物中則有未改變型態之安非
    他命，但無甲基安非他命，此經法務部調查局以93年5 月4
    日調科壹字第0936241398 0號函釋明在案，足見人體若施用
    安非他命，其尿液代謝物不可能出現甲基安非他命，惟人體
    若施用甲基安非他命，其尿液代謝物除主要有甲基安非他命
    外，亦可能有少量之安非他命，是本案被告之尿液除呈現較
    少量之安非他命陽性反應外，主要係呈現甲基安非他命之陽
    性反應，依上開函示，被告自不可能係施用安非他命，而應
    係施用甲基安非他命。公訴意旨認被告係施用安非他命，顯
    係誤解，業經蒞庭檢察官當庭更正。又被告有如事實欄所載
    施用毒品前科，此有臺灣板橋地方法院檢察署檢察官94年度
    戒毒偵字第423 號不起訴處分書電腦列印資料、臺灣高等法
    院被告前案紀錄表存卷可參，被告於強制戒治期滿5 年內再
    犯本案，依法即應予逕予處罰。本案事證明確，被告犯行洵
    堪認定。
三、查海洛因、甲基安非他命分別係毒品危害防制條例第2 條第
    2 項所稱之第一級毒品、第二級毒品，不得持有、施用，被
    告竟分別持之以施用，核其所為，係犯毒品危害防制條例第
    10條第1 項之施用第一級毒品罪、同條例第10條第2 項之施
    用第二級毒品罪。被告分別持有海洛因及甲基安非他命行為
    ，因進而施用，其分別持有海洛因、甲基安非他命行為應分
    別被其施用之行為所吸收，均不另論罪。被告有如事實欄所
    載前科，此有台灣高等法院被告前案紀錄表存卷為憑，其於
    5 年內故意再犯本案，為累犯，依法均加重其刑。被告所犯
    二罪之間，犯意各別，行為互殊，應予分論併罰。審酌被告
    素行、智識程度及念其犯罪係戕害自身，尚未害及他人，所
    犯情節非重，及犯罪後承認犯行，態度尚可等一切情狀，分
    別量處如主文所示之刑，復定其應執行之刑。至扣案注射針
    筒1 支、海洛因殘渣袋（空袋）1 個，均為被告所有供施用
    第一級毒品海洛因之用，業據被告於偵查中供述無訛，爰依
    刑法第38條第1 項第2 款，宣告沒收。
四、至起訴意旨另以被告於95年3 、4 月間起至95年8 月10日止
    ，連續在其住處施用第一級毒品海洛因、第二級毒品安非他
    命乙節及臺灣板橋地方法院檢察署檢察官95年度毒偵字第63
    18號移送併辦意旨略以：被告於95年9 月8 日晚上7 時許，
    在臺北縣三峽鎮○○路○ 段138 巷35之1 號住處，施用第一
    級毒品海洛因1 次，嗣於95年9 月9 日上午10時40分許，在
    台北縣三峽鎮○○路233 巷11弄8 號為警查獲，因認被告涉
    有毒品危害防制條例第10條第1 項之施用第一級毒品罪嫌，
    且與被告所涉之上開施用第一級毒品海洛因犯行，在法律評
    價上應屬於包括一罪之接續犯，為法律上同一案件，故移送
    併案審理。經查
（一）刑法關於連續犯之規定，業於95年7 月1 日刪除生效施行
      ，依最高法院95年度第8 次刑事庭會議決議意旨認，數行
      為若其中部分之一行為或數行為，發生在新法施行後者，
      該部分不能論以連續犯，則起訴書所載95年7 月1 日前、
      後之施用毒品行為，應分論併罰，惟因95年7 月1 日之前
      施用毒品行為，並無其他佐證足以證明自白之真實性，自
      難遽以認定該部分之犯行；又修正前關於連續犯之成立，
      除主觀上須基於一個概括之犯意外，客觀上須先後數行為
      ，逐次實施而具連續性，侵害數個同性質之法益，其每一
      前行為與次行為，依一般社會健全觀念，在時間差距上，
      可以分開，在刑法評價上，各具獨立性，每次行為皆可獨
      立成罪，構成同一之罪名，始足當之；如數行為於同時同
      地或密切接近之時地實施，侵害同一之法益，各行為之獨
      立性極為薄弱，依一般社會健全觀念，在時間差距上，難
      以強行分開，在刑法評價上，以視為數個舉動之接續施行
      ，合為包括之一行為予以評價，較為合理，則屬接續犯，
      而為包括之一罪，二者有所不同。按在95年7 月1 日刑法
      修正前，若施用毒品者除主觀上須基於一個概念之犯意外
      ，在客觀上先後數行為，依一般社會健全觀念，在時間差
      距上，均可以分開，在刑法評價上，各具獨立性，每次行
      為皆可獨立成罪，始足認為連續犯，則施用毒品者以相同
      主觀犯意、客觀行為下僅因刑法修正後，即認定應成立接
      續犯，容或有理論前後不一之困擾，自不宜認被告於95年
      7 月1 日後之施用行為論以接續犯，且被告既當庭承認於
      95 年8月10日晚上7 時許，在其住處分別施用第一級毒品
      海洛因及第二級毒品甲基安非他命各1 次，並有被查獲當
      時所採尿液送驗呈鴉片、甲基安非他命類陽性反應之濫用
      藥物尿液檢驗報告為佐，自難認被告有其餘起訴書所載時
      間內連續施用第一級毒品海洛因及第二級毒品甲基安非他
      命行為，故除被告於95年8 月10日晚上7 時許，在其住處
      分別施用第一級毒品海洛因及第二級毒品甲基安非他命各
      1 次外，其餘業經蒞庭檢察官更正起訴事實。
（二）併案意旨認被告施用第一級毒品海洛因犯行，係發生於95
      年7 月1 日刑法修正生效施行之後，而在法律上應屬於包
      括一罪之接續犯，惟起訴書既認被告於95年7 月1 日之前
      施用第一級毒品海洛因係主觀上基於一個概括犯意，客觀
      上須先後數行為，逐次實施而具連續性，侵害數個同性質
      之法益，其每一個前行為與次行為，依一般社會健全觀念
      ，在時間差距上，可以分開，在刑法評價上，各具獨立性
      ，每次行為皆可獨立成罪，構成同一之罪名，為連續犯，
      殊難想像僅因刑法之刪除連續犯規定，被告即幡然變異其
      主觀犯意成為出於單一犯意，並使得其客觀行為分為數個
      舉動接續進行，各舉動在時間、空間上有密切之關係，並
      持續侵害同一法益，以實現一個犯罪構成要件之接續犯，
      且被告當庭供稱：我被抓到後就不再用了（即本案被抓之
      後）等語，再徵諸併案意旨所指之被告於95年9 月8 日晚
      上7 時許之施用第一級毒品犯行，其距本案被告所涉上開
      犯行，已相隔近1 月之久，在無積極事證足認其犯罪地點
      係在同一或密接之場所，衡情實難認兩者間具有接續犯之
      包括一罪關係。綜上所述，移送併案審理部分與本案上開
      判決有罪部分，實難認有何接續犯之包括一罪關係可言，
      本院就併案部分尚無從併予審理，應退由檢察官另為妥適
      之處理，附此敘明。
據上論斷，應依刑事訴訟法第273 條之1 第1 項、第299 條第1
項前段，毒品危害防制條例第10條第1 項、第2 項、第18條第1
項前段，刑法第11條前段、第47條第1 項、第38條第1 項第2 款
、第51條第5 款，判決如主文。
本案經檢察官郭學廉到庭執行職務。
中    華    民    國    95    年    11    月    21    日
                          刑事第二庭    法  官  李麗玲
以上正本證明與原本無異
如不服本判決應於送達後10日內向本院提出上訴狀
                                        書記官  周百川
中    華    民    國    95    年    11    月    22    日
附錄本判決論罪法條全文
毒品危害防制條例第10條：
施用第一級毒品者，處6月以上5年以下有期徒刑。
施用第二級毒品者，處3年以下有期徒刑。


司法院資訊處製作；財團法人民間司法改革基金會備份。
